臺灣高雄地方法院刑事判決　　　　　　　95年度訴字第3012號
公　訴　人　臺灣高雄地方法院檢察署檢察官
被　　　告　乙○○
上列被告因違反毒品危害防制條例案件，經檢察官提起公訴（95
年度毒偵字第5621號）及移送併案審理（95年度毒偵字第9171號
），嗣被告於本院準備程序進行中，就被訴事實為有罪之陳述，
經合議庭裁定由受命法官獨任適用簡式審判程序審理，本院判決
如下：
    主  文
乙○○施用第一級毒品，累犯，處有期徒刑壹年肆月。
    事  實
一、乙○○前因違反毒品危害防制條例案件，經本院以89年度鳳
    簡字第287 號判處有期徒刑4 月確定，於民國91年3 月27日
    執行完畢。再因竊盜案件，經本院以93年度少連易字第14號
    判處有期徒刑10月確定；又因施用第一級毒品、第二級毒品
    案件，經本院以93年度訴字第2428號分別判處有期徒刑9 月
    、5 月，上開3 罪合併定執行刑1 年8 月確定，於94年12月
    8 日假釋出獄交付保護管束，嗣於95年1 月24日保護管束期
    滿，未執行之刑以已執行論。又其前因施用毒品案件，經本
    院以89年度毒聲字第1936號裁定送強制戒治，嗣經本院以89
    年度毒聲字第7989號裁定停止戒治，嗣再經本院以90年度毒
    聲字第429 號裁定撤銷停止戒治，並宣告所餘戒治期間令入
    戒治處所施以強制戒治，而於90年11月26日強制戒治執行完
    畢釋放。
二、詎其仍不知悔改，竟於強制戒治執行完畢釋放後5 年內，復
    基於反覆持續施用第一級毒品海洛因之單一行為決意，於95
    年4 月30日上午9 時至同年7 月10日上午10時許，在其位於
    高雄縣鳳山市○○○街120 巷3 號住處，以將海洛因摻水稀
    釋放入注射針筒後施打之方式，接續施用第一級毒品海洛因
    多次。嗣為警先後於95年4 月30日下午3 時許、95年7 月10
    日，經其同意採尿送驗後，均呈嗎啡陽性反應始查獲上情。
三、案經高雄市政府警察局苓雅分局報請臺灣高雄地方法院檢察
    署檢察官偵查起訴及移送併案。
    理  由
壹、程序部分：
    本件被告所犯為死刑、無期徒刑或最輕本刑為3 年以上有期
    徒刑以外之罪，其於準備程序中就被訴事實為有罪之陳述，
    經法官告知簡式審判程序之旨，並聽取公訴人及被告之意見
    後，依刑事訴訟法第273 條之1 第1 項規定，裁定由受命法
    官獨任進行簡式審判程序，合先敘明。
貳、實體部分：
一、上揭事實，已據被告於本院審理中坦承不諱，且其於95年4
    月30日、95年7 月10日為警查獲後所採驗之尿液，經分別送
    往高雄市立凱旋醫院、長榮大學以GC/MS 方法（氣相層析/
    質譜儀法）檢驗，結果均確呈第一級毒品海洛因代謝後嗎啡
    之陽性反應，此有該醫院95年5 月8 日檢體編號F-95333 號
    濫用藥物尿液檢驗報告、前揭大學95年7 月19日確認報告各
    1 紙可稽（參95年度毒偵字第5621號卷第7 頁、95年他字第
    9022號卷第17頁），足認被告上開自白確與事實相符，洵堪
    採為論罪科刑之依據。
二、又被告前曾因施用毒品案件，經強制戒治、停止戒治、撤銷
    停止戒治，而於90年11月26日戒治期滿而執行完畢等情，業
    如事實欄一之所述，復有臺灣高等法院被告前案紀錄表、被
    告刑案資料查註紀錄表、全國施用毒品案件紀錄表各1 份在
    卷可稽，被告於前開強制戒治執行完畢釋放後，5 年內再為
    本件施用毒品犯行，自應依法論罪科刑。是以本件事證明確
    ，被告犯行堪以認定。
三、論罪科刑部分：
  (一)按海洛因係毒品危害防制條例第2 條第2 項第1 款所稱之第
    一級毒品，是被告施用海洛因之行為，分別係犯該條例第10
    條第1 項之施用第一級毒品罪。
  (二)被告持有第一級毒品，嗣進而施用之，持有之低度行為應為
    施用之高度行為所吸收，不另論罪。
  (三)另按，刑事法若干犯罪行為態樣，本質上即具有反覆、延續
    實行之特質，則行為人若基於單一犯意，在密切接近之一定
    時、地，持續實行之多次該等犯罪行為，而依社會通念，於
    客觀上認為符合一個反覆、延續性之行為概念者，於刑法評
    價上，即應僅成立一罪，學理上所稱「集合犯」即屬之。另
    判斷何種構成要件行為，可認符合上述概念，首先固應藉助
    文義解釋，惟當法條文義有所不明時，則須探究該犯罪處罰
    規範之目的為解釋，並參酌一般犯罪典型之實施型態予以綜
    合判斷。又並非所有構成要件之行為具有反覆實施之特質，
    即當然成立集合犯，而得評價為一罪，仍須行為人係基於單
    一犯意，在密切接近之一定時、地，持續實行之多次犯罪行
    為，而依社會客觀通念，認為符合一個反覆、延續性之行為
    概念，始得評價為一罪。因此，行為人之數次犯罪行為，在
    主觀上如係分別起意，或客觀上非係利用同一機會為之，在
    評價上即應成立數罪。由於毒品本具成癮性（毒品危害防制
    條例第2 條第1 項參照），施用者一經上癮，即難戒斷，在
    其主觀依賴毒品之心理下，須持續、密接施用毒品以解癮，
    再犯率高，否則難以承受毒癮發作之痛苦，是施用毒品行為
    ，本質上具有反覆實施之行為特性，得成立集合犯甚明。再
    者，參以被告於本院審理中自承：因為這段期間內我一直沒
    有工作，心情不好，而且一直戒不掉所以才施用第一級毒品
    海洛因（見本院卷第92頁），是被告於密切接近之時間內多
    次施用海洛因，且施用地點均係在其位於高雄縣鳳山市○○
    ○街120 巷3 號住處，其復因當時無業心情不佳始不斷施用
    海洛因，則主觀上當係基於單一犯意，而為該等多次施用第
    一級毒品海洛因，從而，其上開施用第一級毒品海洛因犯行
    ，應依集合犯論以一罪。
  (四)至被告於95年7 月10日上午10時許，在上址將第一級毒品海
    洛因摻水稀釋放入注射針筒後施打之犯行（即臺灣高雄地方
    法院檢察署95年度毒偵字第9171號），雖未據檢察官提起公
    訴，惟與起訴之施用第一級毒品犯行，既有集合犯之實質上
    一罪關係，自為起訴效力所及，依審判不可分之原則，本院
    得併予審理，附此敘明。
  (五)又被告犯有如事實欄一所載之前科，而於95年1 月24日執行
    完畢之事實，業如前述，且有上揭刑案資料查註紀錄表、前
    案紀錄表各1 份附卷可稽。詎其於前開有期徒刑執行完畢後
    5 年內，復故意犯本案有期徒刑以上之罪，應依刑法第47條
    第1 項之規定，論以累犯，並加重其刑。
  (六)爰審酌被告前已因施用毒品案件經強制戒治，並因施用第一
    、二級毒品案件經本院判處有期徒刑9 月、5 月確定，均如
    前述，本應徹底戒除毒癮，不料其竟仍繼續施用毒品，已如
    上述，顯見其並無戒除毒害之決心，本不宜寬貸，惟念其犯
    後坦承犯行，施用毒品乃自戕一己之身體健康，並具有病患
    性人格之特質，行為本身對社會所造成之危害並非直接、鉅
    大及其犯罪手段、動機、目的、施用毒品期間長短等其他一
    切情狀，量處如主文所示之刑，以資懲儆。
據上論斷，應依刑事訴訟法第273 條之1 第1 項、第284 條之1
、第299 條第1 項前段，毒品危害防制條例第10條第1 項，刑法
第11條、第47條第1 項，判決如主文。
本案經檢察官甲○○到庭執行職務。
中　　華　　民　　國　　96　　年　　2 　　月　　9 　　日
                  刑事第八庭      法　官  李育信
以上正本證明與原本無異。
如不服本判決，應於收受送達後10日內向本院提出上訴書狀。
中　　華　　民　　國　　96　　年　　2 　　月　　9 　　日
 　　　　　　　　　　　　　       書記官  廖佳玲
附錄本案論罪科刑法條：
毒品危害防制條例第10條第1項
施用第一級毒品者，處6 月以上5 年以下有期徒刑。
